【裁判字號】    88,上易,2289
【裁判日期】    890125
【裁判案由】    妨害自由
【裁判全文】
臺灣高等法院高雄分院刑事判決          八十八年度上易字第二二八九號
    上訴人  台灣屏東地方法院檢察署檢察官
    被  告  乙○○
右上訴人因被告妨害自由案件，不服臺灣屏東地方法院八十八年度易字第九二二號中
華民國八十八年八月三十一日第一審判決（起訴案號：臺灣屏東地方法院檢察署八十
八年度偵字第一二七二號），提起上訴，本院判決如左：
      主      文
上訴駁回。
      理      由
一、本案經本院審理結果，認第一審判決被告無罪並無不當，應予維持，並引用第一
    審判決書記載之理由。
二、檢察官據告訴人甲○○具狀請求上訴，略以：刑法第三百零四條之強制罪，所云
    「強暴」乙詞，當採廣義見解，即指對人為有形力之不法行使，不以直接對人之
    身體實施為必要，質言之，對物施以有形力，致對人之身體在物理上產生強烈之
    影響者，亦屬之，茲原審不察，遽採狹義說，而為被告無罪之判決，適用法律尚
    有未洽等語。
三、經查被告為明光電器行負責人，得承裝低壓供電電力，電燈用戶之電器設備工程
    ，有台灣省政府建設廳電器承裝業登記執照可稽，被告供稱：其為業務上之需要
    ，臨時投放電桿十一枝，暫放於崁頂鄉即告訴人住屋左前方路邊，即如卷附照片
    Ａ之位置，離告訴人住處相距約三十公尺，既不阻礙告訴人出入通路，亦不妨害
    交通，且屬臨時性暫放，待搬運車至，隨即搬離，當時告訴人亦在場並未發生任
    何爭執，且無將電桿橫阻告訴人出入通路之情形，此有現場照片可按，自無以強
    暴脅迫使人行無義務之事或妨害他人行使權利之情形等語；並提出施工客戶名單
    計有蔡天寶、莊月里、高江花、高美菊、林烈堂等人，則其辯稱無犯罪妨害他人
    自由之故意，應可採信，此外又查無其他任何積極之證據，足認被告有上述犯行
    ，因此原審以不能證明被告犯罪而諭知無罪之判決，核無不合，檢察官上訴意旨
    ，仍執前詞指摘原判決不當，為無理由，應予駁回。
據上論結，應依刑事訴訟法第三百六十八條、第三百七十三條，判決如主文。
本案經檢察官朱文彬到庭執行職務。
中    華    民    國     八十九     年       一       月     二十五     日
                              臺灣高等法院高雄分院刑事第六庭
                                  審判長法官 陳吉雄
                                        法官  周賢銳
                                        法官  江泰章
右正本證明與原本無異。
不得上訴。
                                      書記官  黃一秋
中    華    民    國     八十九     年       一       月    二十七      日
                                                                        Ｆ
附件：
臺灣屏東地方法院刑事判決                          八十八年度易字第九二二號
    公  訴  人  臺灣屏東地方法院檢察署檢察官
    被      告  乙○○  男  五十二歲（民國○○○年○月○○○日生）
                        住屏東縣潮州鎮○○路一五七號
                        身分證統一編號：Ｔ一0000000號
右列被告因妨害自由案件，經檢察官提起公訴（八十八年度偵字第一二七二號），本
院判決如左：
     主  文
乙○○無罪。
     理  由
一、公訴意旨略以：被告乙○○與告訴人甲○○係叔姪關係，緣乙○○與甲○○之父
    陳新輝就屏東縣崁頂鄉○○路十四號即陳新輝住處之土地，為分祖產而發生爭執
    ，乙○○乃於民國八十八年二月二日下午四時，搬移十一根水泥電桿，放置在上
    述陳新輝住處出入口相鄰之馬路上，以此強暴之方法，妨害乙○○、甲○○父子
    行使對外出入之權利。因認被告涉犯刑法第三百零四條第一項之罪嫌等語。
二、按犯罪事實應依證據認定之，無證據不得推定其犯罪事實，刑事訴訟法第一百五
    十四條定有明文，又刑法第三百零四條之妨害自由罪，係以強暴、脅迫使人行無
    義務事或妨害人行使權利為要件，此觀諸該法條規定亦明。
三、經查：被告擺置電桿之位置，係橫梗在上址房宅庭院外之柏油馬路邊，使告訴人
    全家出入甚為不便，有相片多幀在卷可憑，然據告訴人甲○○於偵查中陳稱「（
    被告擺置電桿時）我在場，我以為他要放進來沒有阻止他。他要走，我問他是否
    要擺這裡，他答是就走了，當天沒有衡突」等語（見八十八年度偵字第一二七二
    號偵查卷第九頁）；告訴人之母李碧霞曾當面詢問被告欲放置多久，並無阻止一
    節，亦為告訴人所不否認；告訴人之父陳新輝於偵查中則稱伊當時未在場，是以
    被告於擺置電桿時，並未直接或間接對特定人之身體或財物行使有形力，而未施
    用強暴手段，縱被告擺置電桿橫梗在告訴人庭院外之柏油馬路邊，被告此一行為
    有所不當，揆諸首揭說明，亦不符合刑法第三百零四條第一項之要件，此外，復
    查無其他積極證據足認被告有何妨害自由犯行，雖被告之行為不無可議，然其犯
    罪既不能證明，應依法為無罪之諭知。據上論結，應依刑事訴訟法第三百零一條
    第一項判決如主文。
中      華      民      國      八十八      年      八    月    三十一  日
                                      臺灣屏東地方法院刑事第一庭
                                          法  官    郭佳瑛
右判決正本證明與原本無異。
對於本判決如有不服應於收受送達後十日內向本院提出上訴書狀上訴於台灣高等法院
高雄分院並按他造當事人之人數附具繕本。
                                          書記官    鄭若望
中    華    民    國     八十八      年      九      月       一      日


司法院資訊處製作；財團法人民間司法改革基金會備份。
